【裁判字號】    99,訴,2737
【裁判日期】    990730
【裁判案由】    清償借款
【裁判全文】
臺灣臺北地方法院民事判決              99年度訴字第2737號
原      告  永豐商業銀行股份有限公司
法定代理人  丁○○
訴訟代理人  甲○○
被      告  丙○○
            乙○○
上列當事人間請求清償借款事件，本院於中華民國99年7月16日
言詞辯論終結，判決如下：
    主      文
被告應連帶給付原告新臺幣壹佰伍拾貳萬貳仟捌佰肆拾捌元，及
自民國九十四年二月二十三日起至清償日止，按年息百分之八點
八五計算之利息，並自民國八十八年九月十四日起至清償日止，
按上開利率百分之二十計算之違約金。
訴訟費用由被告連帶負擔。
本判決於原告以新臺幣伍拾萬柒仟陸佰壹拾陸元為被告供擔保後
，得假執行。
    事實及理由
甲、程序方面：
一、按當事人得以合意定第一審管轄法院，但以關於由一定法律
    關係而生之訴訟為限，前項合意，應以文書為之，民事訴訟
    法第24條定有明文。經查，本件被告住所地雖非屬本院管轄
    ，惟依兩造所簽訂之房屋借款約定書第18條約定，本契約涉
    訟時，合意以本院為第一審管轄法院，是本院就本件訴訟應
    有管轄權。
二、被告乙○○經合法通知，未於言詞辯論期日到場，核無民事
    訴訟法第386條所列各款情形，應依原告之聲請，由其一造
    辯論而為判決。
乙、實體方面：
一、原告主張略以：
  (一)原告原名華信商業銀行股份有限公司（下稱「華信銀行」）
    ，嗣更名為建華商業銀行股份有限公司（下稱「建華銀行」
    ），建華銀行又於民國95年11月13日與台北國際商業銀行股
    份有限公司（下稱「台北國際商銀」）合併，並以台北國際
    商銀為消滅銀行，建華銀行為存續銀行，嗣建華銀行再於96
    年1月8日更名為永豐商業銀行股份有限公司，合先敘明。
  (二)被告丙○○以其父即被告乙○○為連帶保證人，於85年12月
    24 日向華信銀行借款新臺幣（下同）464萬元，約定借款期
    間自86年1月31日起算7年，按月清償本息，利息按原告房屋
    貸款基本放款利率加年息0.95%即年息8.85%計付，如未按期
    攤還，即喪失期限利益，其債務視為全部到期，除仍按上開
    利率計收利息外，逾期在6個月以內者，按上開利率10 %，
    逾期超過6個月以上者，按上開利率20%計付違約金。詎本件
    借款屆期後，被告丙○○未依約清償，經原告聲請拍賣抵押
    物取償後，尚積欠本金1,522,848元及自88年9月14日起計算
    之利息暨違約金，迭經催討無效。被告乙○○為連帶保證人
    ，應負連帶清償責任。爰依消費借貸及連帶保證之法律關係
    ，提起本件訴訟等語。
  (三)並聲明：被告應連帶給付原告1,522,848元，及自88年9月14
    日起至清償日止，按年利率8.85%計算之利息，及自88年9月
    14日起至清償日止，按上開利率20%計算之違約金。
二、被告丙○○抗辯則以：
  (一)被告於86年1月向原告申請房屋貸款，設定金額為557萬元，
    惟實際借款金額為464萬元，並以乙○○為連帶保證人，另
    簽訂本票一紙為擔保。原告自86年1月借款時起至88年9月間
    止，已經陸續清償部分借款，嗣原告於88年9月聲請法院裁
    定本票強制執行，並拍賣抵押物後，拍賣所得之價金為4,05
    3,000元，而原告為第一順位抵押權人，可取得全部拍賣款
    項，故結算後被告等應尚欠587,000元。另依財團法人金融
    聯合徵信中心之債權人清冊資料顯示，被告尚欠原告828,00
    0元。被告等對於前次拍賣不足額1,522,848元部分雖不爭執
    ，但上開二者數額皆與原告訴之聲明金額不符。
  (二)依據票據法第22條第1項、民法第129條第2項第5款、第137
    條第1項、第144條第1項之規定，本票之請求權時效為3年，
    被告簽發之本票付款請求權已於91年9月因時效而消滅，被
    告自得拒絕給付。
  (三)另依民法第126條，利息及其各期給付請求權，因5年間不行
    使而消滅，故原告對於被告等之利息請求權已於93年9月因
    時效而消滅。又違約金部分係依據主債權而衍生之費用，其
    性質與利息相同，故違約金請求權亦已於93年9月因時效消
    滅。
  (四)並聲明：原告之訴駁回。
三、被告乙○○則未於言詞辯論期日到場，亦未提出書狀作何聲
    明或陳述。
四、兩造不爭執事項
  (一)被告丙○○以被告乙○○為連帶保證人，於85年12月24 日
    向華信銀行借款464萬元，約定借款期間自86年1月31日起算
    7年，按月清償本息，利息按原告房屋貸款基本放款利率加
    年息0.95%即年息8.85%計付，如未按期攤還，即喪失期限利
    益，其債務視為全部到期，除仍按上開利率計收利息外，逾
    期在6個月以內者，按上開利率10 %，逾期超過6個月以上者
    ，按上開利率20%計付違約金。
  (二)被告丙○○借款後，未依約清償，原告因此聲請拍賣抵押物
    取償，經臺灣板橋地方法院以87年度執字第6629號強制執行
    事件執行後，拍賣所得本金為4,053,000元，原告尚有不足
    額本金1,522,848元。
五、本件之爭點及本院得心證之理由
    原告請求被告連帶清償債務，被告則否認之，並提出時效抗
    辯。是本院偕同兩造整理爭點後，確認本件爭點厥為：(一)原
    告對於被告之本票付款請求權是否罹於時效？(二)原告利息請
    求權是否罹於時效？(三)原告違約金請求權是否罹於時效？茲
    分述如下：
  (一)原告對於被告之本票付款請求權是否罹於時效？
    按票據上之權利，對本票發票人，自到期日起算，見票即付
    之本票，自發票日起算，3年間不行使因時效而消滅，票據
    法第22條第1項固有明文。惟本件原告係以兩造間消費借貸
    及連帶保證契約請求被告連帶清償債務，其請求權時效應依
    民法第125條之規定，因15年間不行使而消滅，而本件原告
    對於被告消費借貸及連帶保證之請求權尚未罹於時效，則被
    告以原告之本票付款請求權已經罹於時效云云，拒絕清償債
    務，並無理由。
  (二)原告利息請求權是否罹於時效？
    按利息、紅利、租金、贍養費、退職金及其他1年或不及1年
    之定期給付債權，其各期給付請求權，因5年間不行使而消
    滅，民法第126條定有明文。復按時效完成後，債務人得拒
    絕給付，民法第144條第1項亦有明文。查本件原告固請求被
    告連帶給付本金1,522,848元，及自88年9月14日起至清償日
    止，按年利率8.85%計算之利息。惟查，利息部分適用短期
    即5年消滅時效規定，被告復為時效抗辯，則原告請求之利
    息，自其聲請支付命令之日即99年2月23日溯及94年2月23日
    以前，已逾5年期間之時效，依上開法條規定，該利息請求
    權已罹於時效而消滅。故被告抗辯原告於94年2月23日以前
    之利息請求權已因短期時效而消滅等語，尚非無據。
  (三)原告違約金請求權是否罹於時效？
    按違約金之約定，為賠償給付遲延所生之損害，於債務人給
    付遲延時，債權人始得請求，既非定期給付之債務，與民法
    第126條所規定之性質不同，其時效為15年，而非5年，亦無
    民法第145條第2項規定之適用，最高法院98年台上字第911
    號判決意旨可資參照。是有關違約金之約定，其消滅時效為
    15 年，本件原告起訴請求被告連帶給付本金1,522, 848元
    ，及自88年9月14日起至清償日止，按年利率8.85%計算之利
    息，及自88年9月14日起至清償日止，按上開利率20%計算之
    違約金。然違約金部分，尚未罹於15年之消滅時效，故被告
    抗辯原告違約金請求權已經罹於時效，其得拒絕付款云云，
    尚非可採。
六、綜上所述，原告依據消費借貸契約及連帶保證契約請求被告
    連帶給付本金1,522,848元，及自88年9月14日起至清償日止
    ，按年利率8.85%之20%計算之違約金，確屬有據，但利息部
    分因94年2月23日前之利息已罹於民法第126條之5年消滅時
    效之規定，被告並提出時效抗辯，則原告上開本金自88年9
    月14日起至94年2月22日止之利息請求，並無理由，上開本
    金自94年2月23日起至清償日止之利息請求，方屬有理。從
    而，原告請求被告連帶給付原告1,522,848元，及自94年2月
    23日起至清償日止，按年利率8.85%計算之利息，及自88 年
    9月14日起至清償日止，按上開利率20%計算之違約金，為有
    理由，應予准許，逾此範圍之請求則無理由，應予駁回，至
    逾此範圍之請求，則為無理由，應駁回之。
七、本件原告勝訴部分，原告陳明願供擔保，請求准予宣告假執
    行，經核無不合，爰酌定相當之擔保金額，予以准許。至於
    原告敗訴部分，其假執行之聲請即失所附麗，併予駁回。
八、本件事證已臻明確，兩造其餘攻擊、防禦方法及所為之立證
   ，經核與判決之結果不生影響，毋庸逐一論述，併予敘明。
九、據上論結，本件原告之訴為一部有理由，一部無理由，依民
    事訴訟法第385條第1項、第79條、第85條第1項、第390條第
    2項，判決如主文。
中    華    民    國    99    年    7     月    30    日
                  民事第二庭  法  官     郭顏毓
以上正本係照原本作成。
如對本判決上訴，須於判決送達後20日內向本院提出上訴狀。
如委任律師提出上訴者，應一併繳納上訴審裁判費。
中    華    民    國    99    年    8     月    2     日
                              書記官     林政彬

司法院資訊處製作；財團法人民間司法改革基金會備份。
